【裁判字號】    97,訴,478
【裁判日期】    970314
【裁判案由】    毒品危害防制條例
【裁判全文】
臺灣板橋地方法院刑事判決               97年度訴字第478號
公  訴  人  臺灣板橋地方法院檢察署檢察官
被      告  甲○○
上列被告因違反毒品危害防制條例案件，經檢察官提起公訴（九
十六年度毒偵字第九九七七號），被告就被訴事實為有罪陳述，
本院改行簡式審判程序審理，判決如下：
    主  文
甲○○施用第一級毒品，累犯，處有期徒刑壹年。扣案第一級毒
品海洛因（驗餘淨重零點陸壹捌公克），沒收銷燬之；毒品外
包裝袋壹個，沒收之。
    事  實
一、甲○○前因施用第二級毒品案件，先後二次經本院裁定送觀
    察、勒戒後，均認無繼續施用毒品之傾向而釋放出所，並由
    臺灣板橋地方法院檢察署檢察官分別以八十七年度偵字第一
    三三八三號、第一六四九八號為不起訴處分確定。復因施用
    毒品案件，經本院以八十八年度毒聲字第二十八號裁定施以
    強制戒治，嗣因執行戒治成效及格，經本院以八十八年度毒
    聲字第三七六四號裁定停止戒治，所餘期間付保護管束，至
    民國八十九年一月七日期滿未經撤銷停止戒治，視為強制戒
    治執行完畢；該案另經本院以八十九年度易字第一一八一號
    判處有期徒刑四月確定。另因侵占案件，經本院以八十八年
    度易字第三四二九號判處有期徒刑五月，嗣經臺灣高等法院
    以八十九年度上易字第三七五二號判決上訴駁回確定。因轉
    讓第二級毒品案件，經臺灣士林地方法院以九十年度訴字第
    九六號判處有期徒刑八月確定。甲○○所犯上揭施用第二級
    毒品、侵占、轉讓第二級毒品等三罪所科刑罰，嗣經臺灣士
    林地方法院以九十一年度聲字第一二八號裁定應執行有期徒
    刑一年三月確定。又因竊盜案件，經本院以八十九年度易字
    第四三○四號判處有期徒刑五月確定。因施用第二級毒品案
    件，經本院以九十年度毒聲字第六一五號裁定施以強制戒治
    ，嗣因執行戒治成效及格，經本院以九十年度毒聲字第四四
    一四號裁定停止戒治，所餘期間付保護管束，至九十一年二
    月十三日期滿而未經撤銷停止戒治，視為強制戒治執行完畢
    ；該案另經臺灣高等法院以九十年度上易字第四○三三號判
    處有期徒刑八月確定。甲○○所犯上揭竊盜及後犯施用第二
    級毒品等二罪所科刑罰，嗣經臺灣高等法院以九十一年度聲
    字第七○三號裁定應執行有期徒刑一年確定。甲○○乃於八
    十九年十一月十七日入監接續執行前開刑罰，於九十一年十
    二月十六日縮短刑期假釋出監；詎其於假釋期間內之九十二
    年間，再犯施用第一、二級毒品罪，除經本院以九十二年度
    訴字第二六四二號判處有期徒刑一年確定外，原假釋亦經撤
    銷，復入監接續執行殘刑九月二日及因犯施用第一級毒品罪
    所科刑罰，於九十四年九月九日縮短刑期假釋出監，迄於同
    年月十四日縮刑期滿未經撤銷假釋，以已執行完畢論。再於
    九十四年間因施用第一級毒品案件，經本院以九十五年度訴
    字第一九四○號判處有期徒刑二年六月，經上訴臺灣高等法
    院、最高法院均遭上訴駁回確定；又於九十五年間因施用第
    一級毒品案件，經臺灣臺北地方法院以九十五年度訴字第一
    七七八號判處有期徒刑一年，經上訴臺灣高等法院駁回上訴
    確定；另於九十六年間因持有第二級毒品案件，經本院以九
    十六年度訴字第六七六號判處有期徒刑一年確定。甲○○所
    犯上開三罪確定之刑度二年六月（經臺灣高等法院以九十六
    年度聲減字第二五七四號裁定減為有期徒刑一年三月）、一
    年、一年（經本院以九十六年度聲減字第四二九七號裁定減
    為有期徒刑六月），嗣經定應執行有期徒刑二年三月確定；
    復於九十五年間分別因施用第一、二級毒品案件，各經臺灣
    高等法院以九十六年度上訴字第二六六二號判處應執行有期
    徒刑七月、本院以九十六年度訴字第二○六四號判處應執行
    有期徒刑十月確定（現正執行上開罪刑中）。詎其猶不知悔
    悟並戒絕毒癮，復基於施用第一級毒品海洛因（下稱海洛因
    ）及第二級毒品甲基安非他命（下稱甲基安非他命）之犯意
    ，於九十六年十二月五日上午某時許，在臺北縣板橋市○○
    路一二三號二樓房間內，以將海洛因及甲基安非他命一同摻
    入香菸內點火施用之方式，施用海洛因及甲基安非他命。嗣
    於九十六年十二月五日下午七時四十五分許，為警在臺北縣
    板橋市○○路一二三號前查獲，扣得海洛因一包（驗餘淨重
    ○．六三一八公克），並採集甲○○尿液送驗結果呈鴉片類
    及安非他命類陽性反應，始悉上情。
二、案經臺北縣政府警察局三峽分局移送臺灣板橋地方法院檢察
    署檢察官偵查起訴，本院改行簡式審判程序審理。
    理  由
一、訊據被告甲○○對於上揭施用第一級毒品海洛因、第二級毒
    品甲基安非他命之犯行坦承不諱。被告為警查獲時所採之尿
    液，分別以ＥＩＡ酵素免疫分析法初驗、ＧＣ／ＭＳ氣相層
    析質譜儀法確認複驗後均呈安非他命類、鴉片類之陽性反應
    ，此有臺灣檢驗科技股份有限公司九十六年十二月十九日濫
    用藥物尿液檢驗報告一紙（見偵查卷第四十二頁）附卷足考
    ，扣案之白色粉末一包，經檢驗結果，檢出海洛因成分，毒
    品驗餘淨重○．六三一八公克，有交通部民用航空局航空醫
    務中心九十七年一月二十五日航藥鑑字第○九七○三六五號
    毒品鑑定書一紙（見本院卷附）可按。按依現行（修正後）
    毒品危害防制條例就施用毒品者，祇於「初犯」及「五年後
    再犯」二種情形，有其追訴條件之限制，即須於初犯經觀察
    、勒戒或強制戒治釋放後，五年內均無施用毒品之行為，始
    能認其前所實施之觀察、勒戒或強制戒治已足遮斷毒癮，而
    得於五年後再犯時，再予適用初犯之規定，重行觀察、勒戒
    等程序。倘五年內已經再犯，被依法追訴處罰，縱其第三次
    （或第三次以上）施用毒品之時間在初犯釋放五年以後，即
    與「五年後再犯」之情形有別，且因已於「五年內再犯」，
    顯見其再犯率甚高，原實施觀察、勒戒或強制戒治，已無法
    收其實效，而無五年戒斷期之存在，自無再經觀察、勒戒及
    強制戒治之必要，應得逕行追訴處罰，此有最高法院九十五
    年度台上字第一○七一號判決足資參照。查被告曾因施用第
    二級毒品案件，先後二次經本院裁定送觀察、勒戒後，均認
    無繼續施用毒品之傾向而釋放出所，並由臺灣板橋地方法院
    檢察署檢察官分別以八十七年度偵字第一三三八三號、第一
    六四九八號為不起訴處分確定。復因施用毒品案件，經本院
    以八十八年度毒聲字第二十八號裁定施以強制戒治，嗣因執
    行戒治成效及格，經本院以八十八年度毒聲字第三七六四號
    裁定停止戒治，所餘期間付保護管束，至八十九年一月七日
    期滿未經撤銷停止戒治，視為強制戒治執行完畢。後因施用
    第二級毒品案件，又經本院以九十年度毒聲字第六一五號裁
    定施以強制戒治，嗣因執行戒治成效及格，經本院以九十年
    度毒聲字第四四一四號裁定停止戒治，所餘期間付保護管束
    ，至九十一年二月十三日期滿而未經撤銷停止戒治，視為強
    制戒治執行完畢。再於九十二年間，因犯施用第一、二級毒
    品罪，經本院以九十二年度訴字第二六四二號判處有期徒刑
    一年確定。復於九十四年間因施用第一級毒品案件，經本院
    以九十五年度訴字第一九四○號判處有期徒刑二年六月，經
    上訴臺灣高等法院、最高法院均遭上訴駁回確定；又於九十
    五年間因施用第一級毒品案件，經臺灣臺北地方法院以九十
    五年度訴字第一七七八號判處有期徒刑一年，經上訴臺灣高
    等法院駁回上訴確定；另於九十六年間因持有第二級毒品案
    件，經本院以九十六年度訴字第六七六號判處有期徒刑一年
    確定。甲○○所犯上開三罪確定之刑度二年六月（經臺灣高
    等法院以九十六年度聲減字第二五七四號裁定減為有期徒刑
    一年三月）、一年、一年（經本院以九十六年度聲減字第四
    二九七號裁定減為有期徒刑六月），嗣經定應執行有期徒刑
    二年三月確定；另於九十五年間分別因施用第一、二級毒品
    案件，各經臺灣高等法院以九十六年度上訴字第二六六二號
    判處應執行有期徒刑七月、本院以九十六年度訴字第二○六
    四號判處應執行有期徒刑十月確定（現正執行上開罪刑中）
    。被告本件施用毒品犯行，依上揭最高法院之意旨，非在上
    揭強制戒治執行完畢釋放後，五年後再犯，合於毒品危害防
    制條例第二十三條第二項之起訴條件，有臺灣高等法院被告
    前案紀錄表、法務部在監在押資料表附卷可按。被告自白與
    事實相符，事證明確，犯行洵堪認定，應依法論科。
二、按第一級毒品海洛因及第二級毒品安非他命之施用方式，依
    施用者之使用習慣而有所不同，並無一定模式可循。依法務
    部調查局以往鑑定之經驗，確曾於毒品證物及吸食工具等之
    檢驗發現前二者毒品摻雜之案例，故研判應有施用者將二者
    同置於吸食器內施用之可能（相關文獻有法務部調查局九十
    一年六月二十八日調科壹字第○九一○○四二五一一○號函
    、行政院衛生署管制藥品管理局九十三年九月六日管檢字第
    ○九三○○○八一一二號函足資參照）。被告於上揭強制戒
    治期滿釋放後，再將第一級毒品海洛因、第二級毒品甲基安
    非他命混合方式施用之行為，核其所為，係犯毒品危害防制
    條例第十條第一項施用第一級毒品罪、同條第二項施用第二
    級毒品罪。其施用前後非法持有海洛因、甲基安非他命之犯
    行，為施用毒品之當然手段行為，應為施用毒品之行為所吸
    收，均不另論罪。被告以一施用行為同時觸犯施用第一級毒
    品罪、施用第二級毒品罪，為想像競合犯，依刑法第五十五
    條之規定，應從一重之施用第一級毒品罪論處。被告有如事
    實欄所載罪刑執行紀錄，此有臺灣高等法院被告前案紀錄表
    在卷可按，被告於五年以內，故意再犯本件最重本刑為有期
    徒刑以上之罪，係累犯，應依刑法第四十七條第一項之規定
    加重其刑。爰審酌被告履次施用毒品而不思悔改，品行不端
    ，意志力薄弱，其施用毒品經觀察勒戒、強制戒治後，仍無
    法斷絕施用毒品惡習，若非將其處以較長之刑期，與社會上
    毒品來源隔離，使其能深自反省，斷絕與毒品之接觸，不足
    以助其戒絕毒癮並懲所犯及被告犯罪後對於施用毒品之犯行
    ，已經坦承，態度良好等一切情狀，量處如主文所示之刑。
    末查，扣案施用所餘之海洛因（驗餘淨重○．六三一八公克
    ），為查獲之毒品，不問屬於犯人與否，應依毒品危害防制
    條例第十八條第一項前段之規定，沒收銷燬之；至扣案之毒
    品外包裝袋一個，則係被告所有供施用毒品所用之物，業據
    被告於本院審理時供承在卷，爰依刑法第三十八條第一項第
    二款之規定，沒收之。
據上論斷，應依刑事訴訟法第二百七十三條之一第一項、第二百
九十九條第一項前段，毒品危害防制條例第十條第一項、第二項
、第十八條第一項前段，刑法第十一條前段、刑法第五十五條、
第四十七條第一項、第三十八條第一項第二款，判決如主文。
本案經檢察官馬中人到庭執行職務
中    華    民    國    97    年    3     月    14    日
            臺灣板橋地方法院刑事第十八庭
                            法  官  王綽光
以上正本證明與原本無異
如不服本判決應於送達後10日內向本院提出上訴狀（須附具理由
及繕本）
                            書記官  許清秋
中    華    民    國    97    年    3     月    17    日
附錄本案論罪科刑法條全文：
毒品危害防制條例第10條：
施用第一級毒品者，處6 月以上5 年以下有期徒刑。
施用第二級毒品者，處3 年以下有期徒刑。


司法院資訊處製作；財團法人民間司法改革基金會備份。
